臺灣士林地方法院刑事判決　　　　　　　　　　　　　　九十年度自字第一九四號
　　自　訴　人
　　即反訴被告　乙○○
　　被　　　告
　　即　反訴人　甲○○
　　右　一被告
右列被告因殺人未遂案件，經自訴人提起自訴，及被告提起反訴自訴人傷害，及台灣
士林地方法院檢察署檢察官移送併案審理（九十年度偵字第一００二八號），本院合
併審理，合併判決如左：
    主  文
甲○○傷害人之身體，處有期徒刑參月，如易科罰金，以參佰元折算壹日。
乙○○無罪。
    事  實
一、甲○○與乙○○為堂兄弟，因乙○○曾檢舉甲○○增建違章建築情事，甲○○懷
    恨在心，竟於民國九十年九月六日下午六時三十分許，在台北市○○區○○街二
    段三０六巷一之一號前，見乙○○甫由ＢＴ─九三二二號自用小貨車走出，有機
    可乘，乃上前一拳打中乙○○胸口，再順手推乙○○肩膀，致乙○○跌滾至路旁
    山坡，致乙○○受有前胸挫傷八×十公分挫傷、右足三×五公分挫傷、左背六×
    五公分挫傷之傷害。
二、案經乙○○提起自訴，及台灣士林地方法院檢察署檢察官移送併案審理。
    理  由
壹、程序部分：按同一案件經檢察官依第二百二十八條規定開始偵查者，不得再行自
    訴。但告訴乃論之罪之直接被害人提起自訴者，不在此限，刑事訴訟法第三百二
    十三條第一項定有明文。本件自訴人乙○○及反訴人甲○○前均互對他方提出傷
    害告訴，由台北市政府警察局南港分局移送台灣士林地方法院檢察署檢察官偵查
    （九十年度偵字第一００二八號），經檢察官開始偵查中，自訴人乙○○復向本
    院提起自訴被告甲○○涉有刑法第二百七十一條第二項、第一項殺人未遂罪嫌，
    惟其自訴事實與前開告訴刑法第二百七十七條第一項之普通傷害罪事實相同，依
    同法第二百八十七條規定，係屬告訴乃論之罪，揆諸首揭規定，本件自訴為合法
    ；反訴人甲○○亦就先前同一告訴事實，提起反訴被告乙○○涉有刑法第二百七
    十七條第一項之普通傷害罪嫌，亦為合法，先予敘明。
貳、本訴部分（乙○○自訴甲○○殺人未遂部分）及併案審理部分（乙○○告訴甲○○傷害部分）
一、訊據被告甲○○固坦承有於右揭時間地點與自訴人乙○○發生爭執之事實，惟矢
    口否認有出手打傷自訴人之犯行，辯稱：乙○○由後方抓住伊左手，並將伊推倒
    在地，伊奮力爬起，乙○○即心生恐懼逃跑，自己不慎跌倒云云。惟查：
  (一)右揭事實，業據自訴人乙○○於於警訊時及本院審理中指訴綦詳，並驗傷診斷書
    一紙附於偵查卷可稽。
  (二)本件案發時為九十年六月九日下午六時三十分許，自訴人於同日下午七時四十分
    許至台北市政府警察局南港分局舊莊派出所報案指稱：「我堂弟打我胸部，並將
    我推到山溝裏，使我腰脊受傷及腿部擦傷。」等語（見九十年度偵字第一００二
    八號卷第四頁背面），自訴人復於同日下午九時二十分許即至台北市立忠孝醫院
    門診就醫，並開立驗傷診斷書載明乙○○受有：前胸挫傷八×十公分挫傷、右足
    三×五公分挫傷、左背六×五公分挫傷之傷害。可見自訴人於案發後即向警方報
    案，製作完警訊筆錄，即至醫院問診就醫，時間緊接，尚非虛構，且自訴人於警
    訊時所述甲○○傷害之部位、方式等情節，核與嗣後開立之驗傷診斷書所載傷勢
    相符，足認自訴人所為指訴，較堪採信。被告雖辯以自訴人之傷係因其自己逃跑
    時不慎跌倒云云，惟觀之自訴人之傷勢，除前胸挫傷八×十公分挫傷、右足三×
    五公分挫傷外，其左背亦受有六×五公分挫傷之傷害，茍自訴人係於奔跑時自己
    不慎跌倒受傷，焉會於前胸及左背同時受傷之理，且衡情該等傷勢部位，亦非跌
    倒所能造成。
  (三)被告聲請傳訊之證人即被告開設土雞城之廚師丙○○於本院九十一年一月二十一
    九日作證時雖證稱：「被告甲○○那天下午六時多因為與客人喝酒，所以吐，我
    叫他不要亂跑，他就到店外逛，後來自訴人乙○○的車子上來，停在他工寮前面
    ，而被告甲○○剛好走到那裡，自訴人乙○○下車與被告甲○○說話，因為距離
    很遠，我聽不到，我只有看到自訴人乙○○扶著被告甲○○的左手，我就叫被告
    甲○○的老婆去處理，店裡只有我與被告甲○○及他老婆在，接著發生什麼事，
    我都不知道：：。」、「（問：當時六點多時，客人是否很多？）答：客人很多
    ，還有三道菜沒有上。」等語，然查證人與被告有主僱情誼，又值青壯之年（五
    十五年次），其見自訴人以手扶著被告的左手，已知自訴人與被告有肢體上的接
    觸，理應前往支援被告才是，豈有叫較瘦弱之被告之妻前往援助之理，況依證人
    所述上情，事發時時店內客人很多，店內只剩證人及被告之妻照應，人手已不足
    ，且證人身為廚師，客人所點的菜餚還有三道未上桌，應係異常忙碌，怎會全神
    貫注留意被告離開店後之舉止，顯有常理不符，應係迴護被告之詞，不足採信。
  (四)綜上所陳，被告所辯各節，要屬卸責之詞，委無可採。本件事證明確，被告犯行
    應堪認定。
二、核被告所為，係犯刑法第二百七十七條第一項之普通傷害罪。自訴人雖認被告所
    犯為刑法第二百七十一條第二項、第一項之殺人未遂罪，惟按判斷行為人於行為
    當時，主觀上是否有殺人之故意，除應斟酌被告使用之兇器種類、攻擊部位、行
    為時態度外，尚應觀察行為人與被害人關係、衝突起因、行為當時所受刺激、下
    手力量之輕重、被害人受傷情形及行為事後態度等各項因素，綜合研判。查：(一)
    自訴人指訴被告因其檢舉被告使用違章建築一事，懷恨在心，被告亦直承其與自
    訴人係堂兄弟，因使用共有土地問題，屢生爭執（見被告九十年十月答辯狀）。
    準此，被告認自訴人檢舉其興建違章築一事，是否因此細故即萌生蓄意殺害自訴
    人之動機，要屬可疑，衡情，該一原因應不足以造成深仇大恨而致被告起殺人動
    機。(二)就被告犯罪之工具以觀，被告係徒手傷害，並未攜帶任何兇器，復未撿拾
    山間隨手可得之堅硬石塊攻擊，其是否有殺人犯意，尚屬可疑。(三)就自訴人受傷
    情形及被告下手力量之輕重以觀，被告一拳打中自訴人胸口，復雙手順手推自訴
    人肩部，致自訴人跌倒滾落山坡，但僅造成自訴人前胸挫傷八×十公分挫傷、右
    足三×五公分挫傷、左背六×五公分挫傷之傷害。自訴人所受僅為皮肉傷，傷勢
    輕微，並無生命危險，況被告在自訴人滾到山坡要爬起時，並未乘勢再將自訴人
    推落山下，可見被告未下重手，益徵被告無置自訴人於死地之故意。此外，本院
    復查無其他積極證據足認被告有殺人之犯意，足見本件並非殺人未遂，而係普通
    傷害，自訴法條容有未洽，併此敘明。爰審酌被告甫於八十八年十一月三十日因
    傷害案件，經台灣高等法院判處拘役伍拾日，緩刑三年確定，尚在緩刑中，竟未
    加警惕，復犯同性質之罪，雖自訴人之傷勢非重，但被告犯後猶矯詞飾卸，不僅
    不知悔悟，又另對自訴人提起反訴傷害，意圖藉此逼迫自訴人和解，態度惡劣等
    一切情狀，量處如主文所示之刑，並諭知易科罰金之折算標準，以示懲儆。
參、反訴部分（甲○○反訴乙○○傷害部分）及併案審理部分（甲○○告訴乙○○傷
    害部分）
一、反訴意旨略以：反訴被告於九十年九月六日下午，在台北市○○區○○街二段三
    ０六巷一之一號前，由後方抓住反訴人左手，並推到在地，致反訴人左右手均受
    傷，因認反訴被告涉有刑法第二百七十七條第一項之傷害罪嫌云云。
二、按犯罪事實應依證據認定之，無證據不得推定其犯罪事實；又不能證明被告犯罪
    者，應諭知無罪之判決，刑事訴訟法第一百五十四條、第三百零一條第一項分別
    定有明文。又被害人之陳述為認定事實之依據時，必其陳述並無瑕疵，且就其他
    方面調查，亦與事實相符，始得採為論罪科刑之依據。所謂無瑕疵，係指被害人
    所為不利於被告之陳述，與社會上一般生活經驗或卷存其他客觀事實並無矛盾而
    言；至所謂就其他方面調查認與事實相符，非僅以所援用之旁證足以證明被害結
    果為已足，尤須綜合一切積極證據佐證，在推理上無從另為其他合理原因之假設
    ，有不一於此，即不能以被害人之陳述作為論斷之證據。又刑事訴訟法上所謂認
    定犯罪事實之證據，係指足以認定被告確有犯罪行為之積極證據而言，該項證據
    自須適合於被告犯罪事實之認定，始得採為斷罪資料；如未能發現相當證據，或
    證據不足以證明，自不能以推測或擬制之方法，以為裁判之基礎，又告訴人之告
    訴，係以使被告受刑事訴追為目的，是其陳述是否與事實相符，仍應調查其他證
    據以資審認，經最高法院二十九年上字第三一○五號、四十年台上字第八六號、
    五十二年台上字第一三○○號分別著有判例可資參照。
三、本件反訴人認被告乙○○涉有刑法第二百七十七條第一項之傷害罪嫌，無非以反
    訴人於前揭時、地受有傷害，有驗傷診斷書一紙及證人丙○○在場為其論據。反
    訴被告堅決否認其有反訴人指訴之犯行，辯稱：伊未毆打甲○○，甲○○於反訴
    狀指訴其左右手皆受傷，何以驗傷診斷書記載甲○○係受左手擦傷、瘀傷，且驗
    傷診斷書所載診斷日期係案發後第五天，不足證明甲○○之傷係伊所為等語。
四、經查，反訴人固提出其於九十年九月十一日下午七時四十五分至台北市忠孝醫院
    門診，並開立之驗傷診斷書一紙為證，然驗傷診斷書僅足供反訴人受有傷害之證
    明，究該傷害係何原因所肇致等，則非該紙驗傷診斷書所得證明，而待他求。觀
    之該紙驗傷診斷書所載日期係九十年九月十一日下午七時四十五分，距案發之九
    十年九月六日下午六時許，已有五日之久，茍若反訴人於案發時確受反訴被告攻
    擊受傷，何以遲隔五日才就醫取得驗傷診斷書，顯與常情有悖。次觀該紙驗傷診
    斷書記載甲○○受有左手六×四公分瘀傷、一×０‧五公分擦傷、０‧五×０‧
    五公分擦傷，依反訴人之指訴，乙○○係由後方抓住其左手，並將其推倒在地經
    過，何以反訴人除左手受傷外，並無其他傷勢？亦與客觀經驗法則不符。再者，
    反訴人固聲請傳喚證人丙○○於本院九十一年一月二十一九日調查作證如前所述
    ，然證人丙○○之證詞不足憑採，已如本訴部分論述，再依反訴人指訴乙○○由
    後方抓住其左手後，將其推倒在地之傷害經過，及反訴人與反訴被告早有嫌隙參
    互以觀，反訴人左手突被反訴被告抓住，應會反抗，從而，被推倒在地，必是在
    極短時間內，然證人丙○○卻證稱：：「我只有看到自訴人乙○○扶著被告甲○○的左手。」，其係證稱反訴被告「扶著」反訴人左手，而非「抓住」，且未述
    及反訴人有反抗之舉，或反訴被告將反訴人推倒在地之行為，均不足證明反訴被
    告有傷害反訴人之情事。此外，復查無其他積極證據足以證明反訴被告乙○○涉
    有前揭罪嫌，揆諸前揭所述，尚難僅憑反訴人之指訴，即遽為不利反訴被告乙○○犯罪事實之認定，自屬不能證明反訴被告乙○○犯罪，應為其無罪之諭知。
據上論斷，應依刑事訴訟法第三百四十三條、第三百三十九條、第三百零一條第一項
、第二百九十九條第一項前段、刑法第二百七十七條第一項、第四十一條第一項前段
、罰金罰鍰提高標準條例第一條前段、第二條，判決如主文。
中      華      民      國      九十一      年      三    月    十九   日
                                      臺灣士林地方法院刑事第三庭
                                          法  官  何  信  慶
右正本證明與原本無異。
如不服本判決，應於判決送達後十日內，向本院提出上訴狀。
                                          書記官  魏  里  安
中      華      民      國      九十一      年      三    月    二十    日
附錄本案論罪科刑法條全文
刑法第二百七十七條第一項
  傷害人之身體或健康者，處三年以下有期徒刑，拘役或一千元以下罰金。
